【裁判字號】    95,易,859
【裁判日期】    950828
【裁判案由】    贓物
【裁判全文】
臺灣板橋地方法院刑事判決               95年度易字第859號
公  訴  人  臺灣板橋地方法院檢察署檢察官
被      告  甲○○
上列被告因贓物案件，經檢察官提起公訴（九十五年度偵字第三
二八三號），被告於本院準備程序中就被訴事實為有罪之陳述，
經告知被告簡式審判程序之旨，並聽取當事人之意見後，合議庭
裁定由受命法官獨任進行簡式審判程序，判決如下：
    主    文
甲○○故買贓物，處有期徒刑參月，如易科罰金，以銀元參佰元
折算壹日。
    犯罪事實
一、甲○○為址設臺北縣板橋巿民生路三段一四二號一樓國銓汽
    車修理廠之負責人，其明知真實姓名年籍不詳之陳姓成年男
    子所駕駛懸掛號碼為ＡＫ－五二七五號車牌之自小客車係來
    路不明之贓物（該車輛原懸掛號碼為ＡＫ－四五八五號車牌
    、引擎號碼原為Ｇ一六Ｂ－Ｐ０一三六八號、車身號碼原為
    ＴＤ０一Ｍ－００一四二六號，乃係乙○○前於民國九十四
    年九月十七日上午九時許，在臺北縣新莊巿思源路大漢橋下
    ，遭不詳人士竊取，並擅自磨滅重新打造變更引擎號碼為Ｇ
    一六Ｂ－Ｐ００六三一號、車身號碼為ＴＤ０一Ｍ－０００
    七二三號，再換掛不知情之謝復民前於九十四年九月間某日
    ，已出售予真實姓名年籍不詳、綽號「阿文」成年男子之號
    碼為ＡＫ－五二七五號自小客車車牌二面），竟基於故買贓
    物之犯意，於九十四年九月二十七日，以顯低於巿價之價格
    即新臺幣（下同）五萬元，向該名陳姓男子購買前開自小客
    車，並委託不知情之不詳業務員於九十四年九月二十八日及
    同年月二十九日，先後辦理繳銷原號碼為ＡＫ－五二七五號
    車牌二面、新領號碼為四二三七－ＥＰ號車牌二面以及將車
    籍過戶至甲○○之妹石愛蓮名下等手續。嗣於九十四年九月
    三十日晚間七時許，適乙○○行經國銓汽車修理廠前，見該
    處停放之前開自小客車與其失竊之車輛外觀特徵及內置裝備
    相似，且可以其所用之鑰匙開啟車門，經詢問得悉該車輛係
    國銓汽車修理廠所有後，旋報警到場查獲上情。
二、案經臺北縣政府警察局新莊分局報請臺灣板橋地方法院檢察
    署檢察官偵查起訴，甲○○於本院準備程序中就被訴事實為
    有罪之陳述，經告知被告簡式審判程序之旨，並聽取當事人
    之意見後，合議庭裁定由受命法官獨任進行簡式審判程序。
    理    由
一、上揭犯罪事實，業據被告甲○○於本院審理時自白不諱（見
    本院九十五年八月十四日簡式審判筆錄），並經被害人乙○
    ○於警詢及偵查中指述綦詳（見臺灣板橋地方法院檢察署九
    十五年度偵字第三二八三號偵查卷第十四頁至第十六頁及第
    六十頁至第六一頁），且據證人謝復民於警詢時證述明確（
    見同上偵查卷第十一頁至第十三頁），另有臺北縣政府警察
    局車輛失竊電腦輸入單影本、車輛、車牌尋獲電腦輸入單影
    本、車輛竊盜詳細資料畫面、車籍資料作業車主變更畫面、
    汽（機）車各項異動登記書各一件、車籍資料作業詳細畫面
    、汽車新領牌照登記書各二份、電解還原前後之引擎號碼拓
    印膠膜四紙、採證照片三十二幀附卷可稽（見同上偵查卷第
    十九頁至第二五頁、第二九頁及第三二頁至第五十頁），足
    認被告自白確與事實相符。是本案事證明確，被告犯行堪以
    認定，應予依法論罪科刑。
二、查被告行為後，刑法部分條文業於九十四年二月二日經總統
    以華總一義字第０九四０００一四九０一號令修正公布，並
    自九十五年七月一日起生效施行（下稱現行刑法）；復參酌
    最高法院九十五年五月二十三日第八次刑事庭會議決議意旨
    ，現行刑法第二條第一項之規定，係規範行為後法律變更所
    生新舊法律比較適用之準據法，於現行刑法施行後，應適用
    現行刑法第二條第一項之規定，為「從舊從輕」之比較；又
    比較時應就罪刑有關之共犯、未遂犯、想像競合犯、牽連犯
    、連續犯、結合犯，以及累犯加重、自首減輕暨其他法定加
    減原因（如身分加減）與加減例等一切情形，綜其全部罪刑
    之結果而為比較。次查，(一)九十五年七月一日現行刑法修正
    施行前，刑法分則關於罰金刑之規定係以銀元為貨幣單位，
    且依現行罰金罰鍰提高標準條例第一條及第四條規定，應按
    各該具體條文制定或修正之時間先後，定其提高之倍數，並
    依現行法規所定貨幣單位折算新臺幣條例第二條規定，銀元
    以新臺幣元之三倍折算之。而刑法施行法於九十五年六月十
    四日經總統以華總一義字第０九五０００八五一八一號令修
    正增訂第一條之一條文，該條規定：「（第一項）中華民國
    九十四年一月七日刑法修正施行後，刑法分則編所定罰金之
    貨幣單位為新臺幣。（第二項）九十四年一月七日刑法修正
    時，刑法分則編未修正之條文定有罰金者，自九十四年一月
    七日刑法修正施行後，就其所定數額提高為三十倍。但七十
    二年六月二十六日至九十四年一月七日新增或修正之條文，
    就其所定數額提高為三倍。」而刑法第三百四十九條第二項
    關於故買贓物罪之處罰，乃明訂「處五年以下有期徒刑、拘
    役或科或併科一千元以下罰金」，此自二十四年七月一日施
    行後即未再予修正。則依刑法施行法第一條之一規定，其罰
    金刑部分於九十五年七月一日刑法修正生效施行後，改以新
    臺幣元為單位，且數額應提高三十倍；此與修正前之罰金刑
    係以銀元為貨幣單位，且適用罰金罰鍰提高標準條例之規定
    應提高十倍，再依現行法規所定貨幣單位折算新臺幣條例之
    規定以新臺幣元之三倍折算之，相較之下，就罰金刑之最高
    數額部分，對被告而言，二者適用結果並無不同。惟修正前
    刑法第三十三條第五款規定：「主刑之種類如左：五罰金：
    一元以上。」現行刑法第三十三條第五款修正為：「主刑之
    種類如下：五罰金：新臺幣一千元以上，以百元計算之。」
    則現行刑法關於罰金刑之最低數額部分，已較修正前之刑法
    規定提高。是綜合比較修正前、後關於刑法第三百四十九條
    第二項故買贓物罪法定刑之規定，以修正前之刑法規定較有
    利於被告。(二)被告行為時之刑法第四十一條第一項前段規定
    ：「犯最重本刑為五年以下有期徒刑以下之刑之罪，而受六
    個月以下有期徒刑或拘役之宣告，因身體、教育、職業、家
    庭之關係或其他正當事由，執行顯有困難者，得以一元以上
    三元以下折算一日，易科罰金。」依斯時有效施行之罰金罰
    鍰提高標準條例第二條前段規定（業於九十五年五月十七日
    經總統以華總一義字第０九五０００六九七九一號令修正公
    布刪除，並自九十五年七月一日起生效），依刑法第四十一
    條易科罰金者，就其原定數額提高為一百倍折算一日，則被
    告行為時之刑法及罰金罰鍰提高標準條例關於易科罰金折算
    標準之規定，係以銀元三百元折算一日，經折算為新臺幣後
    ，應以新臺幣九百元折算一日。而現行刑法第四十一條第一
    項前段規定：「犯最重本刑為五年以下有期徒刑以下之刑之
    罪，而受六個月以下有期徒刑或拘役之宣告者，得以新臺幣
    一千元、二千元或三千元折算一日，易科罰金。」比較修正
    前、後關於易科罰金折算標準之規定，以修正前刑法第四十
    一條第一項前段及修正前罰金罰鍰提高標準條例第二條前段
    規定，較有利於被告。(三)綜上，經整體比較全部罪刑之結果
    ，以九十五年七月一日生效施行前之刑法規定，較有利於被
    告，是依現行刑法第二條第一項前段規定，自應一體適用被
    告行為時之法律即修正前之刑法規定。
三、核被告所為，係犯刑法第三百四十九條第二項之故買贓物罪
    。爰審酌被告故買贓物之行為增加警方與被害人追索贓物之
    困難，同時亦助長竊盜歪風，危害甚鉅，惟姑念其前未曾受
    有期徒刑以上刑之宣告，有臺灣高等法院被告前案紀錄表一
    件在卷足憑，平日素行非劣，且在本院審理時均坦承犯行、
    深表悔意，犯後態度尚佳，兼衡其犯罪動機、目的、手段、
    買受贓物之價值等一切情狀，因而認起訴檢察官原求處有期
    徒刑一年，尚屬過重，乃量處如主文所示之刑，並諭知易科
    罰金之折算標準，以資懲儆。
據上論斷，應依刑事訴訟法第二百七十三條之一第一項、第二百
九十九條第一項前段，現行刑法第二條第一項前段，修正前刑法
第三百四十九條第二項、第四十一條第一項前段，現行罰金罰鍰
提高標準條例第一條前段，修正前罰金罰鍰提高標準條例第二條
，判決如主文。
本案經檢察官陳鴻濤到庭執行職務。
中    華    民    國    95    年    8     月    28    日
                  刑事第七庭  法  官  王  瑜  玲
上列正本證明與原本無異。
如不服本判決，應於判決送達後10日內向本院提出上訴狀（應附
繕本），上訴於臺灣高等法院。
中    華    民    國    95    年    8     月    30    日
                              書記官  黃  頌  棻
附錄本案論罪科刑法條全文：
中華民國刑法第三百四十九條
（普通贓物罪）
收受贓物者，處三年以下有期徒刑、拘役或五百元以下罰金。
搬運、寄藏、故買贓物或為牙保者，處五年以下有期徒刑、拘役
或科或併科一千元以下罰金。
因贓物變得之財物，以贓物論。


司法院資訊處製作；財團法人民間司法改革基金會備份。
